臺灣桃園地方法院刑事判決　　　　　　　　　　　　　九十三年度訴緝字第六四號
　　公　訴　人　臺灣桃園地方法院檢察署檢察官
　　被　　　告　甲○○
　　選任辯護人　何啟熏　律師
右列被告因偽證案件，經檢察官提起公訴（九十一年度偵緝字第一０一九號），本院
判決如左：
    主  文
甲○○無罪。
    理  由
一、本件公訴意旨略以：被告甲○○原係克萊斯勒汽車臺北縣永和市營業處之業務員
    ，其於民國八十六年六月間，仲介另案被告張賢吉、張賢振二人（均業經臺灣高
    等法院以九十年度上訴字第一０四四號刑事判決判處有罪確定）向日產汽車經銷
    商七和實業股份有限公司（下稱七和公司）業務員許振華購買車牌號碼ＣＴ—六
    ０一一號之自用小客車。詎被告明知另案被告張賢吉、張賢振二人實際上並未領
    取上開自用小客車，而係由姓名、年籍均不詳之人領車後，將該車轉賣予不知情
    之第三人圖利，竟仍基於偽證犯意，在臺灣桃園地方法院檢察署檢察官偵辦八十
    八年度偵續字第七二號另案被告張賢吉、張賢振詐欺案件時，於八十八年十二月
    九日，在該署檢察官偵訊中，以證人身分具結後，證稱：「張賢吉、張賢振有到
    新店裕隆經銷商交車中心取車‧‧‧」等語，而就案情有重要關係之事項為虛偽
    陳述。因認被告涉有刑法第一百六十八條之偽證罪嫌云云。
二、按犯罪事實應依證據認定之，無證據不得認定其犯罪事實；不能證明被告犯罪者
    ，應諭知無罪之判決，刑事訴訟法第一百五十四條第二項、第三百零一條第一項
    分別定有明文。次按刑法第一百六十八條偽證罪之成立，以虛偽陳述之證人已於
    供前或供後具結為其成立要件之一。所謂具結，係指依法有具結義務之人，履行
    其具結義務者而言，故若在法律上不得令其具結之人，而誤命其具結者，即不生
    具結效力。又依九十二年二月六日修正前刑事訴訟法第一百八十六條第三款規定
    ，與本案有共犯或有藏匿犯人及湮滅證據、偽證、贓物各罪之關係或嫌疑者，依
    法即不得令其具結（此亦有最高法院九十二年度台上字第二四六一號刑事判決意
    旨可資參照）。
三、訊據被告甲○○固坦承有於另案被告張賢吉、張賢振上開詐欺案件偵查中，具結
    後證稱上開自用小客車係另案被告張賢吉、張賢振所領取云云之事實，然堅決否
    認涉有上開偽證罪嫌，辯稱：上開自用小客車確係另案被告張賢吉、張賢振親往
    裕隆汽車新店營業處交車中心取車，並未於該案偵查中為虛偽之陳述云云。公訴
    意旨認被告甲○○涉有上開偽證罪嫌，無非係以被告於另案被告張賢吉、張賢振
    上開詐欺案件偵查中到庭具結後所為之上開證述，另案被告張賢吉、張賢振於該
    案偵查中之供述，以及證人許振華之證述，為其主要論罪依據。經查：
　(一)另案被告張賢吉於八十六年六月中旬間某日，係循報載「買車免頭期款」廣告，
    ，依其上電話與桃園市○○路某不詳之代書事務所職員聯絡，獲知得以購車轉賣
    方式從中牟利後，隨即聽從該職員之告知，前往台北縣永和市與時任克萊斯勒汽
    車永和營業所業務員之被告見面協商，明知其已無支付或信用能力，仍與其兄即
    另案被告張賢振及被告共謀詐購汽車後轉賣圖利，遂基於共同意圖為自己不法所
    有之犯意聯絡，推由信用較佳之另案被告張賢振為購車名義人出名購車，再由被
    告自另案被告張賢吉所轉交另案被告張賢振之
    業務員許振華聯繫，佯稱其友人欲以分期付款方式買車，並與許振華約定於八十
    六年八月二十二日對保訂約。迨至該日，另案被告張賢吉、張賢振即至被告上開
    任職處所與許振華及裕融企業股份有限公司（下稱裕融公司）不詳姓名之職員見
    面，由另案被告張賢吉、張賢振敘明購車意願，使該裕融公司之職員陷於錯誤，
    為其完成購車及對保手續，以分期付款方式，共同向裕融公司詐購日產廠牌、引
    擎號碼Ａ三二Ｄ二二八五Ｙ、車身號碼Ａ三二Ｄ０二二八五六號、一九九七年八
    月份出產、排氣量一九九五ＣＣ，車牌號碼ＣＴ─六０一一號之自用小客車一輛
    ，同日由被告出面前往臺北縣新店市之裕隆經銷商交車中心領取上開自用小客車
    後，旋於同年月二十六日，趁裕融公司未及向監理機關辦妥上開自用小客車之動
    產擔保交易附條件買賣登記之際，三人同至臺北市○○路上之強恕中學附近紅茶
    店內，以另案被告張賢振之名義，將該車售予不知情之中古車業者蔡如煥，並即
    委由蔡如煥至台北市監理處申請補發上開自用小客車之車籍資料，再將該車過戶
    至受僱於蔡如煥之不知情員工陳獻龍名下，嗣裕融公司欲向監理機關申辦前開自
    小客車之附條件買賣設定登記時，發現該車過戶予第三人，已無法辦理，始知受
    騙，共同轉賣上開自用小客車牟利，朋分花用等事實，業據另案被告張賢吉、張
    賢振於上開案件偵查中及審理時供述在卷，並經該案告訴人裕融公司之代理人陳
    鴻銘於偵查中指訴甚詳，且經證人許振華、陳獻龍、蔡如煥於該案偵查中分別證
    述屬實（八十七年度偵緝字第二四四號偵查卷第七頁至第九頁；八十八年度偵續
    字第七二號偵查卷第七九頁至第八一頁），並有附條件買賣契約書影本、車輛新
    領牌照登記書影本、桃園監理站簡覆表影本及台北市監理處八十七年四月二十四
    日北市監三字第八七六一三五六一００號函附小汽車領牌照登記書、申請補發車
    於該案卷可稽，此外，復有臺灣桃園地方法院檢察署檢察官八十八年度偵續字第
    七二號、八十九年度偵字第四０一三起訴書、本院八十九年度訴字第五０二號刑
    事判決及臺灣高等法院九十年度上訴字第一０四四號刑事判決各一份在卷足憑，
    據此，堪認被告有與另案被告張賢吉、張賢振共同向另案告訴人裕融公司詐騙上
    開自用小客車轉賣予不知情之證人蔡如煥變現牟利之詐欺取財及違反動產擔保交
    易法等犯行，且確係分由被告出面至臺北縣新店市之裕隆經銷商交車中心領取上
    開自用小客車無誤。
  (二)而被告上開與另案被告張賢吉、張賢振共犯詐欺取財及違反動產擔保交易法等犯
    行，雖未據告訴人裕融公司於八十七年三月十六日具狀向臺灣桃園地方法院檢察
    署以另案被告張賢吉、張賢振涉犯詐欺取財等罪嫌提起告訴時，一併將之列為該
    案被告之一訴請檢察官偵辦，然此嗣經該案承辦檢察官依於八十八年度偵緝字第
    二四四號案件偵查中，偵訊另案被告張賢吉、張賢振，並傳訊證人許振華、陳獻
    龍到庭訊問之結果，顯已認被告涉有與另案被告張賢吉、張賢振共犯上開詐欺取
    財等罪嫌重大，並於該案偵查中，主動將被告列為該案共犯之一，於八十八年三
    月二十九日簽分他案偵辦，呈請主任檢察官及檢察長核可後，簽分八十八年度他
    字第九一一號案件在案，有該案承辦檢察官於八十八年三月二十九日之簽呈及臺
    灣高等法院被告全國前案紀錄表各一份附卷可徵（八十八年度偵緝字第二四四號
    偵查卷第三六頁）。是以，被告辯稱上開自用小客車確係另案被告張賢吉、張賢
    振親往裕隆汽車新店營業處交車中心取車，並未於該案偵查中為虛偽之陳述云云
    ，縱非事實，不足採信，其確有在另案被告張賢吉、張賢振上開案件偵查中，於
    八十八年十二月九日到庭供前具結後為上開：「張賢吉、張賢振有到新店裕隆經
    銷商交車中心取車‧‧‧」云云虛偽不實之陳述（八十八年度偵續字第七二號偵
    查卷第一二四頁、第一二五頁），惟揆諸前揭規定與說明，該案承辦檢察官既認
    被告係與另案被告張賢吉、張賢振所涉詐欺取財等罪嫌有共犯關係之人，依九十
    二年二月六日修正前刑事訴訟法第一百八十六條第三款之規定，即不得令其具結
    ，該案承辦檢察官誤命被告具結，亦不生具結之效力，自不構成刑法第一百六十
    八條之偽證罪。此外，復查無其他積極證據足認被告涉有公訴人所指之上開偽證
    犯行，自屬不能證明被告犯罪，揆諸前揭規定，依法自應為無罪之諭知。
據上論斷，應依刑事訴訟法第三百零一條第一項，判決如主文。
本案經檢察官何祖舜到庭執行職務。
中　　　華　　　民　　　國　　九十三　　年　　　九　　　月　　　七　　　日
                              臺灣桃園地方法院刑事第十一庭
                                  審判長法  官    蔡榮澤
                                        法  官    丁俊成
                                        法  官    吳麗英
右正本證明與原本無異。
如不服本判決，應於判決送達後十日內向本院提出上訴狀( 應附繕本 )，上訴於
臺灣高等法院。
                                        書記官    陳淑瓊
中　　　華　　　民　　　國　　九十三　　年　　 十二 　　月　　二十七　　日
